【裁判字號】    95,破抗,17
【裁判日期】    950929
【裁判案由】    宣告破產
【裁判全文】
臺灣高等法院高雄分院民事裁定          95年度破抗字第17號
抗  告  人  甲○○
上列抗告人因聲請宣告破產事件，對於民國95年6 月30日臺灣高
雄地方法院95年度破字第60號所為裁定提起抗告，本院裁定如下
：
    主  文
抗告駁回。
抗告程序費用由抗告人負擔。
    理  由
一、抗告意旨略以：抗告人財產有現金新台幣（下同）49萬餘元
    ，仍得構成破產財團，以支付破產程序生之費用及債務，且
    抗告人亦無每月支出2 萬元生活費之必要，原法院謂抗告人
    預估需支出30多萬元之生活費，因認抗告人現存之財產，不
    足以負擔其自己之生活費，故無破產實益，實有不當云云。
二、按破產管理人之報酬為財團費用；破產人及其家屬之必要生
    活費，視為財團費用。財團費用及財團債務，應先於破產債
    權，隨時由破產人依破產法之規定清償之。破產宣告後，如
    破產財團之財產不敷清償財團費用及財團債務時，法院因破
    產管理人之聲請，應以裁定宣告破產終止，破產法第95條第
    1 項第3 款、同條第2 項、第97條、第148 條分別定有明文
    。又破產法第57條規定，債務人不能清償債務者，固得宣告
    破產，然依上開破產法第148 條規定之旨趣，如債務人之財
    產不敷清償破產財團費用及財團債務時，即應認無宣告破產
    之實益，最高法院86年度台抗字第479 號裁定可資參照。是
    以破產程序，乃債務人無力對全體債權人清償債務時，由法
    院介入，強制將債務人之全部財產依一定程序為變價及分配
    ，使全體債權人得以公平受償之程序。故債務人之財產如可
    預見不敷清償破產財團費用及財團債務，致使多數債權人之
    普通債權無法獲得公平滿足，即無宣告破產之實益，而如仍
    進行破產程序，顯與破產制度之本旨及目的有違，即不應准
    許。
三、本件抗告人以其已無力清償債務而聲請宣告破產，原法院調
    查結果認為抗告人現未婚，居住在高雄縣鳳山市○○路239
    巷1 號，此有全戶戶籍資料查詢表1 份在卷可稽。依92年度
    家庭收支調查報告表統計，國人平均每戶人數為3.53人，每
    年消費支出66萬6,372 元，依此計算每人每年平均消費支出
    為18萬8,774 元，若以破產程序開始至完成預估2 年計算，
    抗告人之生活費應為37萬7,548 元，參諸抗告人目前處於失
    業狀態，並無任何薪資所得，顯見抗告人名下僅有之資產49
    萬8,400 元，於扣除其必要生活費用外，已難以清償破產管
    理人報酬、破產財團之管理費用等財團費用及財團債務，難
    以成立破產財團，而無從依破產程序清理其債務；縱其資產
    於扣除破產財團費用及財團債務後，尚有餘額，將僅使多數
    債權人債權之獲償比例至為低微，對債權人顯難期公平，並
    無宣告破產之實益，因而駁回抗告人之聲請，經核並無不合
    。抗告人主張其有現金49萬餘元，仍得構成破產財團，以支
    付破產程序所生之費用及債務，故有破產實益云云。惟查抗
    告人僅有49萬8,400 元，於扣除預估支出37萬7,548 元生活
    費後，抗告人之財產僅餘12萬852 元，而宣告破產後，須召
    開債權人會議，並依破產法第95條、第97條之規定，須先支
    付破產財團之管理、分配所生之費用，及破產管理人之報酬
    等財團費用，是以破產程序之進行，隨時有自破產財團中優
    先清償之財團費用及財團債務需支付，則抗告人之財產實不
    敷清償財團費用及財團債務，更遑論有餘額可分配予其他債
    權人。又縱認抗告人所稱並無每月支出2 萬元生活費之必要
    等語屬實，惟依抗告人在原審聲請狀所陳其目前失業又須支
    付其阿姨中風之醫療及照護費用亦造成為數不小的負擔，生
    活開支一直入不敷出等語觀之，益見抗告人之財產不敷清償
    破產財團費用及財團債務，衡諸上揭破產制度之本旨及目的
    ，抗告人聲請宣告破產即無實益，是本件並無進行破產程序
    之必要。抗告意旨指摘原裁定不當，求予廢棄，為無理由，
    應予駁回。
四、據上論結，本件抗告為無理由，應依破產法第5 條，民事訴
    訟法第495 條之1 第1 項、第449 條第1 項、第95條、第78
    條，裁定如主文。
中    華    民    國    95    年    9     月    29    日
                            民事第五庭
                                審判長法官    蔡明宛
                                法      官    黃國川
                                法      官    曾錦昌
以上正本證明與原本無異。
如不服本裁定應於送達後10日內向本院提出再抗告狀 (並按他造
當事人之人數附繕本)， 並繳納再抗告費新臺幣1,000 元。再為
抗告非以其違背法令為理由，不得再為抗告。
中    華    民    國    95    年    9     月    29    日
                                書  記  官    郭蘭蕙


司法院資訊處製作；財團法人民間司法改革基金會備份。
